【裁判字號】    98,上訴,357
【裁判日期】    980331
【裁判案由】    違反槍砲彈藥刀械管制條例
【裁判全文】
臺灣高等法院刑事判決                 98年度上訴字第357號
    上  訴  人
    即  被  告  乙○○
                        （台灣新店戒治所強制戒治中）
    指定辯護人  本院公設辯護人周君穎
上列上訴人因違反槍砲彈藥刀械管制條例案件，不服台灣台北地
方法院97年度訴字第1863號，中華民國97年12月26日第一審判決
（起訴案號：台灣台北地方法院檢察署97年度偵字第7353號），
提起上訴，判決如下：
    主      文
原判決撤銷。
乙○○犯非法持有可發射子彈具殺傷力之槍枝罪，處有期徒刑參
年肆月，併科罰金新台幣陸萬元。罰金如易服勞役，以新台幣壹
仟元折算壹日。
扣案改造手槍（槍枝管制編號000000000號）壹支沒收
。
    犯罪事實
附件原審判決書記載的犯罪事實，與本院認定的犯罪事實相同，
茲引用之。
    理      由
壹、除扣案10顆子彈經送請鑑定，其中2 顆具有殺傷力，餘均認
    不具殺傷力，因均經試射，不另諭知沒收（詳後述）外，引
    用附件原審判決書理由欄記載的證據及理由。
貳、被告及辯護人對於卷證的證據能力均表示無意見（本院98年
    2月13日準備程序筆錄4）。
參、被告上訴的辯解
一、警方跟監見不詳年籍男子交付模型槍盒予被告，卻未立即查
    緝，辦案過程及動機，有違常理。
二、被告未將盒子打開即被查獲，根本不知內容物為何。
三、警方刻意將原具阻鐵不具殺傷力的槍管換裝已貫通具殺傷力
    的槍管後送驗，顯有強制入罪之嫌等語。
肆、就上訴意旨，補充判決理由如下
一、被告否認犯行、不知模型盒內容物的辯解，已經原判決審認
    不可採信並詳細論駁。
二、證人即查獲員警甲○○結證：「盒子當時在現場打開後，發
    現有1 把手槍，旁邊還有槍管、改造子彈。只要有改造子彈
    ，我們就可以先行查扣；至於槍枝有沒有殺傷力，要送鑑定
    才知道。因為盒子裡面還有1 支肉眼就可以看出已經通過的
    槍管，所以我們會去試槍管與該把槍是否可以共用。一試之
    後，發現那支槍管與該把槍可以共用，也就是2 支槍管都與
    那把槍可以共用，只是1 支貫通的槍管有殺傷力，另一支有
    阻鐵的當然沒有殺傷力。」等語（本院98年3 月25日審理筆
    錄3）
    足證員警因見貫通的槍管與具阻鐵的槍管置於同一模型盒內
    ，並可與槍體本身接合共用，才送請鑑定；況且槍枝有無殺
    傷力，需於鑑定後才能得知。被告辯稱員警刻意換裝成具殺
    傷力的槍枝入被告於罪等語，不能採信。
三、被告其餘質疑員警未當場查緝被告及該名不詳年籍男子的辯
    解，並無礙於犯罪事實的認定，不足以解免被告犯行。
伍、扣案子彈10顆，經內政部警政署刑事警察局鑑定結果，均非
    制式子彈，由金屬彈殼組合金屬彈頭而成，均經試射，其中
    2 顆可擊發，認具殺傷力；4 顆可擊發，但發射動能甚微，
    認不具殺傷力；4 顆無法擊發，認不具殺傷力。有97年4 月
    21日刑鑑字第0970042652號槍彈鑑定書（偵55-57） 、本院
    卷內98年3 月2 日刑鑑字第0980023761號函可憑。
    因此，除8 顆不具殺傷力的子彈外，被告持有子彈犯行，可
    以認定。
陸、撤銷改判的理由
一、撤銷原判決的理由
    扣案子彈10顆，原判決依內政部警政署刑事警察局採樣3 顆
    試射的鑑定結果，其中2 顆可擊發，認具殺傷力；1 顆無法
    擊發，認不具殺傷力；但就其餘7 顆子彈，是否具殺傷力並
    未加以認定，經本院再次送請鑑定，結果均不具殺力，如上
    述，而原判決逕予宣告沒收，應有誤會。
二、自為判決的論罪科刑理由
（一）被告所為，觸犯槍砲彈藥刀械管制條例第8 條第4 項非法
      持有可發射子彈具有殺傷力槍枝罪及同條例第12條第4 項
      非法持有子彈罪。
（二）被告以一持有行為，觸犯上述二罪，為想像競合犯。依刑
      法第55條規定，應從重論以非法持有可發射子彈具有殺傷
      力槍枝罪。
（三）審酌被告犯罪的動機、目的、手段、犯後毫無悔意、持有
      槍彈的數量等一切情狀，認宜量處如主文所示刑罰，並就
      罰金刑部分諭知易刑標準。
（四）扣案仿FN廠半自動手槍1 支（槍枝管制編號000000000 號
      ）經鑑定具有殺傷力，應依刑法第38條第1 項第1 款規定
      宣告沒收。
      扣案子彈其中6 顆已經試射擊發；另4 顆無法擊發，不具
      殺傷力，均非屬違禁物，均不諭知沒收。
柒、起訴意旨認被告同時涉犯非法持有10顆子彈的犯行；但其中
    8 顆子彈不具殺傷力，不構成犯罪，因與前述論罪科刑部分
    具有裁判上一罪關係，不另為無罪諭知。
捌、適用法律
一、刑事訴訟法第369條第1項前段、第373條、第364條、第299
    條第1項前段。
二、槍砲彈藥刀械管制條例第8條第4項、第12條第4項。
三、刑法第11條前段、第55條、第42條第3項、第38條第1項第1
    款。
中    華    民    國    98    年    3     月    31    日
                  刑事第六庭  審判長法  官  林堭儀
                                    法  官  吳淑惠
                                    法  官  郭豫珍
以上正本證明與原本無異。
如不服本判決，應於收受送達後10日內向本院提出上訴書狀，其
未敘述上訴之理由者並得於提起上訴後10日內向本院補提理由書
（均須按他造當事人之人數附繕本）「切勿逕送上級法院」。
                                    書記官  胡勤義
中    華    民    國    98    年    4     月    3     日
附錄：本案論罪科刑法條全文
槍砲彈藥刀械管制條例第8條
未經許可，製造、販賣或運輸鋼筆槍、瓦斯槍、麻醉槍、獵槍、
空氣槍或第4條第1項第1款所定其他可發射金屬或子彈具有殺傷
力之各式槍砲者，處無期徒刑或5年以上有期徒刑，併科新臺幣1
千萬元以下罰金。
未經許可，轉讓、出租或出借前項所列槍枝者，處 5 年以上有期
徒刑，併科新臺幣 1 千萬元以下罰金。
意圖供自己或他人犯罪之用，而犯前二項之罪者，處無期徒刑或
 7 年以上有期徒刑，併科新臺幣 1 千萬元以下罰金。
未經許可，持有、寄藏或意圖販賣而陳列第 1 項所列槍枝者，處
 3年以上10年以下有期徒刑，併科新臺幣700萬元以下罰金。
第 1 項至第 3 項之未遂犯罰之。
槍砲彈藥刀械管制條例第12條
未經許可，製造、販賣或運輸子彈者，處 1 年以上 7 年以下有
期徒刑，併科新台幣 500 萬元以下罰金。
未經許可，轉讓、出租或出借子彈者，處 6 月以上 5 年以下有
期徒刑，併科新台幣 300 萬元以下罰金。
意圖供自己或他人犯罪之用，而犯前二項之罪者，處 3 年以上
10 年以下有期徒刑，併科新台幣 700 萬元以下罰金。
未經許可，持有、寄藏或意圖販賣而陳列子彈者，處 5 年以下有
期徒刑，併科新台幣 300 萬元以下罰金。
第 1 項至第 3 項之未遂犯罰之。


司法院資訊處製作；財團法人民間司法改革基金會備份。
